【裁判字號】    92,交易,343
【裁判日期】    921127
【裁判案由】    過失傷害
【裁判全文】
臺灣臺北地方法院刑事判決                        九十二年度交易字第三四三號
    公  訴  人  臺灣臺北地方法院檢察署檢察官
    被      告  乙○○  男，四.
右列被告因過失傷害案件，經檢察官提起公訴（九十二年度偵緝字第六八三號），因
被告於準備程序進行中就被訴事實為有罪之陳述，且所犯非死刑、無期徒刑、最輕本
刑為三年以上有期徒刑之罪或高等法院管轄第一審案件，經告知簡式審判程序之旨，
並聽取檢察官、被告之意見後，經本院合議庭裁定由受命法官獨任進行簡式審判程序
，本院判決如左：
    主    文
乙○○從事業務之人，因業務上之過失傷害人，處拘役拾日，如易科罰金，以佰
元折算壹日。
    事    實
一、乙○○以派送報紙為業，負責騎乘機車派送報紙，為以駕駛為附隨業務之人；民
    國九十一年七月五日下午四時許，乙○○騎乘裝設有報紙袋、平日即供其載送報
    紙之用、車牌號碼ＢＪＢ－八六六號重型機車載運需派送之報紙，沿臺北市○○
    街一八一巷由西向東方向行駛，行經該路段與國軍「北指部」營區○○○道路交
    岔路口，擬左轉北向進入國軍「北指部」營區派送報紙之際，原應注意汽機車行
    駛至交岔路口，轉彎車應讓直行車先行，而當時天氣晴、日間自然光線、視距良
    好、市區○○道路乾燥、無缺陷及障礙，依其智識、能力，又無不能注意之情事
    ，詎乙○○竟疏未注意讓對向即東向西方向直行通過路口之車輛先行，見對向車
    道車流擁塞、車速緩慢且有部分車輛暫停讓其先行，遂貿然左轉，適有甲○○騎
    乘車牌號碼ＧＡＹ－七二一號重型機車沿臺北市○○街一八一巷由東向西方向行
    駛，行經該路段與國軍「北指部」營區○○○道路交岔路口，擬由東向西方向直
    行通過路口之際，亦疏未注意車前狀況、隨時採取必要之安全措施，且未注意特
    種閃光號誌閃光黃燈表示「警告」，車輛應減速接近，注意安全，小心通過，貿
    然前行，見狀閃煞不及，甲○○所乘機車車頭遂撞及乙○○所乘機車右側車身（
    檢察官誤載為乙○○所乘機車車頭撞及甲○○所乘機車），甲○○因而人車倒地
    ，受有左前胸、下腰挫傷、右腕、左膝擦挫傷之傷勢。乙○○肇事後，於員警前
    往現場處理時，不逃避接受裁判而當場向警員自首、承認為肇事人而願接受裁判
    。
二、案經甲○○訴由臺北市政府警察局信義分局報請臺灣臺北地方法院檢察署檢察官
    偵查起訴，因乙○○於準備程序進行中就被訴事實為有罪之陳述，且其所犯非死
    刑、無期徒刑、最輕本刑為三年以上有期徒刑之罪或高等法院管轄第一審案件，
    經告知簡式審判程序之旨，並聽取檢察官、乙○○之意見後，經本院合議庭裁定
    由受命法官獨任進行簡式審判程序。
    理    由
一、訊據被告乙○○對於右揭犯罪事實均坦承不諱，核與告訴人甲○○指訴情節及臺
    北市政府警察局信義分局分局交通分隊道路交通事故調查報告表、談話紀錄表、
    補充資料表、診斷證明書所載相符；而當時天氣晴、日間自然光線、視距良好、
    市區○○道路乾燥、無缺陷及障礙，依被告之智識、能力，又無不能注意之情事
    ，亦據臺北市政府警察局信義分局交通分隊據報處理之員警觀察、記載明確，有
    道路交通事故調查報告表附卷可稽。
二、按道路交通安全規則所用名詞「汽車」指在道路上不依軌道或電力架線而以原動
    機行駛之車輛（包括機器腳踏車）；前項第一款所指之汽車，如本規則同一條文
    或相關條文就機器腳踏車另有規定者，係指除機器腳踏車以外四輪以上之車輛；
    汽車行駛至交岔路口，其行進、轉彎，應依左列規定：（一）應遵守燈光號誌或
    交通警察之指示；（六）轉彎車應讓直行車先行；汽車行駛時，駕駛人應注意車
    前狀況，並隨時採取必要之安全措施；特種閃光號誌各燈號顯示之意義如左：（
    一）  閃光黃燈表示「警告」，車輛應減速接近，注意安全，小心通過；（二）
    閃光紅燈表示「停車再開」，車輛應減速接近，先停止於交岔路口前，讓幹道車
    優先通行後認為安全時，方得續行，道路交通安全規則第二條第一項、第二項、
    第一百零二條第一項第一款前段、第六款前段、第九十四條第三項，道路交通標
    誌標線號誌設置規則第二百十一條第一項定有明文。本件被告於九十一年七月五
    日下午四時許，騎乘裝設有報紙袋、平日即供其載送報紙之用、車牌號碼ＢＪＢ
    －八六六號重型機車載運需派送之報紙，沿臺北市○○街一八一巷由西向東方向
    行駛，行經該路段與國軍「北指部」營區○○○道路交岔路口，擬左轉北向進入
    國軍「北指部」營區派送報紙之際，當時天氣晴、日間自然光線、視距良好、市
    區○○道路乾燥、無缺陷及障礙，依其智識、能力，又無不能注意之情事，前已
    述及，被告竟疏未注意讓對向即東向西方向直行通過路口之車輛先行，見對向車
    道車流擁塞、車速緩慢且有部分車輛暫停讓其先行，遂貿然左轉，適告訴人騎乘
    車牌號碼ＧＡＹ－七二一號重型機車沿臺北市○○街一八一巷由東向西方向行駛
    ，行經該路段與國軍「北指部」營區○○○道路交岔路口，擬由東向西方向直行
    通過路口之際，亦疏未注意車前狀況、隨時採取必要之安全措施，且未注意特種
    閃光號誌閃光黃燈表示「警告」，車輛應減速接近，注意安全，小心通過，貿然
    前行，告訴人所乘機車車頭遂撞及被告所乘機車右側車身，告訴人因而人車倒地
    ，受有左前胸、下腰挫傷、右腕、左膝擦挫傷之傷勢，被告有轉彎車未讓直行車
    先行之過失甚明，且其過失行為與告訴人之傷勢間，有相當因果關係。雖告訴人
    亦有未注意車前狀況、隨時採取必要安全措施，且未注意特種閃光號誌閃光黃燈
    表示「警告」，車輛應減速接近，注意安全，小心通過，竟貿然前行，致撞及被
    告所乘機車之過失，但告訴人之過失並不能減免被告之過失，併此敘明。則本件
    事證已臻明確，被告犯行已堪認定，應依法論科。
三、被告以派送報紙為業，負責騎乘機車派送報紙，為以駕駛為附隨業務之人，是核
    其所為，係犯刑法第二百八十四條第二項前段從事業務之人，因業務上之過失傷
    害人罪。被告肇事後，於警員前往現場處理時，不逃避接受裁判而當場向警員自
    首、承認為肇事人而願接受裁判，此經本院職權查證屬實，有臺北市政府警察局
    信義分局交通分隊自首調查報告表可參，被告對於有權偵查犯罪之機關尚不知犯
    罪事實及犯罪人之前自首而願接受裁判，應依刑法第六十二條前段之規定減輕其
    刑。爰審酌被告曾有傷害、重利罪前科，有臺灣高等法院被告全國前案紀錄表可
    佐，因一時貪便求快、疏未遵守道路交通安全規則因而肇事致人受傷，肇事後旋
    即自首接受裁判，犯後並坦承犯行、顯有悔意，惟肇事迄今已逾一年猶未賠償告
    訴人所受損害，但告訴人傷勢輕微，竟未慮及自身之過失、請求賠償之金額偏高
    、致雙方未能達成和解，且本件事故之發生，告訴人亦有過失等一切情狀，量處
    如主文所示之刑，並諭知如易科罰金之折算標準，以資懲儆。起訴檢察官雖漏未
    審酌被告以派送報紙為業，負責騎乘機車派送報紙，為以駕駛為附隨業務之人，
    而認被告係犯刑法第二百八十四條第一項前段之過失傷害罪，但蒞庭檢察官已當
    庭變更起訴法條為同條第二項前段，本院爰無庸再變更起訴法條，附此敘明。
四、本件被告於準備程序進行中就被訴事實為有罪之陳述，且其所犯非死刑、無期徒
    刑、最輕本刑為三年以上有期徒刑之罪或高等法院管轄第一審案件，經告知簡式
    審判程序之旨，並聽取檢察官、被告之意見後，經本院合議庭裁定由受命法官獨
    任進行簡式審判程序，併此敘明。
據上論斷，應依刑事訴訟法第二百九十九條第一項前段、第二百七十三條之一第一項
，第二百八十四條第二項前段、第六十二條前段、第四十一條第一項前段，罰金罰鍰
提高標準條例第一條前段、第二條，判決如主文。
本案經檢察官越方如到庭執行職務。
中      華      民      國    九十二    年     十一     月    二十七    日
                              臺灣臺北地方法院交通法庭
                                      法  官  洪  文  慧
右正本證明與原本無異。
如不服本判決，應於判決送達後十日內向本院提出上訴狀（應抄附繕本）。告訴人或
被害人如對於本判決不服者，應具備理由請求檢察官上訴，其上訴期間之計算係以檢
察官收受判決正本之日期為準。
                                      書記官  江  虹  儀
中      華      民      國    九十二    年     十一     月    二十七    日


司法院資訊處製作；財團法人民間司法改革基金會備份。
